臺灣嘉義地方法院刑事裁定
111年度毒聲字第240號
聲  請  人  臺灣嘉義地方檢察署檢察官
被      告  張碧蘭


上列被告因違反毒品危害防制條例案件，經檢察官聲請送觀察、
勒戒（111年度聲觀字第204號、111年度毒偵字第1014號），本
院裁定如下：
    主  文
張碧蘭施用第二級毒品，應送勒戒處所觀察、勒戒。其期間不得
逾貳月。
    理  由
一、聲請意旨略以：被告張碧蘭基於施用第二級毒品甲基安非他
    命之犯意，於民國111年5月30日上午9時25分為警採尿時起
    往前回溯96小時內某時許，在不詳地點以不詳方式，施用甲
    基安非他命1次。嗣為警於111年5月30日上午9時25分許徵得
    其同意採集尿液送驗，結果呈安非他命及甲基安非他命陽性
    反應。爰依毒品危害防制條例第20條第1項及觀察勒戒處分
    執行條例第3條第1項規定，聲請裁定令被告入勒戒處所觀察
    、勒戒等語。
二、訊據被告矢口否認有於上開時間施用甲基安非他命之犯行，
    辯稱「我沒有施用甲基安非他命，可能是老公在房間施用毒
    品時，我在房間睡覺也吸進去，或者我外出時他在房間施用
    ，我回來就吸到」等語。惟查：
  ㈠被告於111年5月30日上午9時25分為警採集送驗之尿液，結果
    呈安非他命及甲基安非他命陽性反應，此有正修科技大學超
    微量科技研究中心尿液檢驗報告、嘉義縣警察局中埔分局勘
    察採證同意書、毒品案件採尿代號與真實姓名對照認證表可
    憑。
  ㈡上開檢驗報告係先以酵素免疫分析法（EIA）為初步檢驗，結
    果呈安非他命類陽性反應，且以液相層析串聯式質譜法（LC
    /MS/MS）檢驗方法進行確認，驗出安非他命及甲基安非他命
    陽性反應。檢驗報告載明係以液相層析串聯式質譜法作為確
    認檢驗之方式，而液相層析串聯式質譜法與氣相層析質譜儀
    法（GC-MS），前者是在偵測前先以有機溶劑或酸性溶劑，
    將所要之物質萃取出來後，放到質譜議偵測，後者則是在萃
    取分離時，利用氣體取得檢體，之後再放到質譜儀做偵測，
    兩者差別僅在於萃取方式不同，以質譜儀做偵測之方式則相
    同，準確度亦相近，此為本院職務上已知悉之事項。又尿液
    初步篩檢採用免疫學法，由於該方法對結構類似之成分亦可
    能產生反應，故初步檢驗呈陽性反應者，再以氣相層析質譜
    儀分析法進行確認檢驗，不致產生偽陽性反應，此同為本院
    職務上已知事項，是檢驗報告結果應屬精確而堪採信。
　㈢甲基安非他命經口服投與後約70%於24小時內自尿中排出，約
    90%於96小時內自尿中排出，由於甲基安非他命成分之檢出
    與其投與方式、投與量、個人體質、採尿時間與檢測儀器之
    精密度等諸多因素有關，因此僅憑尿液中呈安非他命陽性反
    應，並無法確實推算吸食時間距採集時間之長短，惟依上述
    資料推斷，最長可能不會超過4日，亦為本院職務上已知悉
    事項，上開檢驗報告結果呈安非他命及甲基安非他命陽性反
    應，足證被告於111年5月30日上午9時25分為警採尿回溯96
    小時內某時許，曾有施用甲基安非他命之事實堪以認定。
　㈣被告雖辯稱可能吸入含有甲基安非他命成分之二手菸等語，
    惟常理判斷，若與吸食甲基安非他命者同處一室，其吸入二
    手菸或蒸氣之影響程度，與空間大小、密閉性、吸入之濃度
    多寡及吸入時間長短等因素有關，且因個案而異，又縱然吸
    入二手煙或蒸氣之尿液可檢出毒品反應，其濃度亦應遠低於
    施用者，然依被告尿液檢驗報告所示，其安非他命及甲基安
    非他命檢出濃度分別為1080ng/mL、6490ng/mL，均已逾衛生
    福利部公告之確認檢驗閾值500ng/mL甚多，顯見被告所吸食
    者已非屬微量程度，其卸責之詞顯無足採信。
三、犯毒品危害防制條例第10條之罪者，檢察官應聲請法院裁定
    ，或少年法院（地方法院少年法庭）應先裁定，令被告或少
    年入勒戒處所觀察、勒戒，其期間不得逾2月，毒品危害防
    制條例第20條第1項定有明文。
四、犯毒品危害防制條例第10條之罪者，採行「觀察、勒戒」與
    「緩起訴之戒癮治療」並行之雙執模式，被告是否適用上開
     戒癮治療程序，為法律賦予檢察官之裁量權限，法院原則
    上應尊重檢察官職權之行使，僅為有限之低密度審查，除檢
    察官之判斷有違背法令、事實認定有誤或其裁量有重大明顯
    瑕疵外，僅得依法裁定令被告入勒戒處所執行觀察、勒戒，
    以查其是否仍有施用毒品傾向，尚無自由斟酌以其他方式替
    代之權，不得任意指為違法。經查被告未曾因施用毒品案件
    經法院裁定施以觀察、勒戒或強制戒治，又被告於警詢及偵
    訊中皆否認犯行，經臺灣嘉義地方檢察署評估後認被告不適
    宜為戒癮治療處分，此有警詢筆錄、偵訊筆錄及臺灣嘉義地
    方檢察署實施毒品戒癮治療司法選案標準檢核表可稽，檢察
    官裁量並無何瑕疵可指，聲請意旨於法有據，應予准許。
五、依毒品危害防制條例第20條第1項規定，觀察勒戒處分執行
    條例第3條第1項，裁定如主文。
中　　華　　民　　國　　111 　年　　9 　　月　　30　　日
                  刑事第八庭  法　官　盧伯璋　　
上列正本證明與原本無異。
如不服本裁定，應於裁定送達後5日內向本院提出抗告狀（應附
繕本）。
中　　華　　民　　國　　111 　年　　9 　　月　　30　　日
                              書記官  陳怡辰